臺灣高等法院臺中分院刑事判決　　　　96年度上訴字第1723號
上　訴　人　臺灣臺中地方法院檢察署檢察官
被　　　告　丁○○
　　　　　　　　　　（現另案於臺灣臺中監獄執行中）
上列上訴人因偽造文書等案件，不服臺灣臺中地方法院96年度訴
字第1133號中華民國96年4月30日第一審判決（起訴案號：臺灣
臺中地方法院檢察署95年度偵字第26488號），提起上訴，本院
判決如下：
    主  文
原判決撤銷。
丁○○連續行使偽造私文書，足以生損害於他人，累犯，處有期
徒刑壹年陸月，減為有期徒刑玖月。如附表所示時地偽造之保單
借款合約書、現金支付傳票、支票上「丙○○」之署押共拾伍枚
，均沒收。
    事  實
一、丁○○曾因施用毒品案件，經台灣台中地方法院檢察署檢察
    官以９１年度毒偵字第２４３８號提起公訴，經臺灣臺中地
    方法院於９１年１０月１６日以９１年度訴字第２０７８號
    判處應執行有期徒刑１年２月確定，嗣與另犯竊盜罪所判處
    有期徒刑１０月定應執行有期徒刑１年１１月，甫於９４年
    ８月２５日執行完畢。詎丁○○仍不思悛悔，復意圖為自己
　　不法所有及偽造私文書之概括犯意，先於９５年３月２８日
　  中午左右，在臺中縣神岡鄉○○路１３５巷２１號住處，竊
    取其兄丙○○所有之國民身份證及南山人壽保單（保單號碼
    分別為Ｚ000000000號、Ｚ000000000號
    、Ｚ000000000號）等資料，並分別於附表所示之
    時間，至南山人壽保險股份有限公司臺中分公司（下稱南山
　　人壽臺中分公司），連續持前開竊取之保險單，冒用要保人
　  即被保險人丙○○名義，在南山人壽保單借款合約書上，先
    後偽造丙○○之署押共５枚，以偽造丙○○名義之上開保單
    借款合約書，並先後持以向南山人壽臺中分公司辦理保單質
    押貸款，各使該公司之承辦人員誤以為丙○○本人所申請，
    並分別核准貸予如附表所示之款項，且當場簽發同額款項之
    支票５張作為支付方式，丁○○再分別於附表所示時、地，
    在南山人壽臺中分公司之現金支付傳票上，先後偽造丙○○
    之署押共５枚，以偽造丙○○名義之收取上開支票之證明文
    書，並先後進而行使以詐得上開支票，再分別於上開支票背
　　面之提示人欄，偽造丙○○之署押共５枚，以偽造丙○○名
　  義之提示文書，進而再先後將上開支票提示兌現而花用一空
    ，總計冒貸金額共新臺幣３１萬元，足以生損害於丙○○及
    南山人壽臺中分公司。嗣因丙○○於９５年５月９日向南山
    人壽臺中分公司申訴其本人並未貸款，南山人壽臺中分公司
    始知受騙而獲悉上情。
二、案經南山人壽臺中分公司訴請及丙○○訴由臺中市警察局第
    四分局報告台灣台中地方法院檢察署檢察官偵查起訴。
  　理　由
一、以下所引被告以外之人於審判外之言詞或書面陳述，當事人
    已知上述言詞或書面陳述乃傳聞證據，且均未於言詞辯論終
    結前對該等陳述內容異議，本院審酌上開言詞或書面陳述作
    成時，較無人情施壓或干擾，亦無不當取供之情形，認為以
    之作為本案之證據亦屬適當，是依刑事訴訟法第一百五十九
    條之五第二項規定，其上開言詞或書面陳述，自具有證據能
    力。
二、訊據被告丁○○對上揭犯行均坦承不諱，核與被害人丙○○
    於警詢所證、於９５年５月９日向南山人壽臺中分公司提出
　　之申訴書、聲明書內容相符一致，並與告訴代理人即南山人
　  壽公司臺中分公司職員甲○○於警詢時證述之情節相符。又
    經檢察官於偵訊時命被告當庭書寫「丙○○」名字５次後，
    依肉眼辨識核對上開保單借款合約書、現金支付傳票、支票
　　反面背書欄等資料影本上「丙○○」之署押，兩者之筆跡相
　  同，可認為應出於同一人所書寫，有被告親書之「丙○○署
    押５次」資料１紙在卷。此外，復有被告於９５年４月１２
    日上午１０時許，至南山人壽臺中分公司客服中心辦理保單
    貸款之翻攝照片２張、南山人壽人身保險要保書影本２份、
    保單借款受理資料、保單借款合約書、保單借款明細表、丙
    ○○國民身份證（正反面）、現金支付傳票、支票（正反面
　　）影本各５份等附卷可參，被告之自白核與事實相符，事證
　  明確，其犯行洵堪認定。
三、比較新舊法部分：
（一）查本件被告所犯刑法第三百二十條第一項、第三百三十九
      條第一項之規定，法定刑中得科或併科罰金刑，而被告行
      為後，九十四年二月二日修正公布之刑法業於九十五年七
      月一日施行，其中刑法第三十三條第五款關於主刑罰金已
      修正為：「罰金：新台幣一千元以上，以百元計算。」與
      修正前之規定：「罰金：（銀元）一元以上。」之規定相
      較，修正後關於罰金刑之法定範圍顯已提高，應以行為時
      之規定有利於被告，應依修正後刑法第二條第一項前段之
      規定，適用行為時之法律，即本件應依新修正刑法第二條
      第一項前段，適用行為時之修正前刑法第三十三條第五款
      有關於罰金之規定。
（二）被告行為後，上開新修正刑法已刪除第五十六條連續犯之
      規定，則被告之犯行，因行為後新法業已刪除連續犯之規
      定，此刪除雖非犯罪構成要件之變更，但顯已影響行為人
      刑罰之法律效果，自屬法律有變更，依新法第二條第一項
      規定，比較新、舊法結果，仍應適用較有利於被告之行為
      時法律即舊法論以連續犯（最高法院九十五年第八次刑事
      庭會議決議參照）。
（三）被告行為後，上開新修正刑法刪除第五十五條關於牽連犯
      之規定。本件公訴人起訴被告所犯下述刑法第二百十六條
      、第二百十條行使偽造私文書、第三百三十九條第一項詐
      欺取財、第三百二十條第一項竊盜等罪，並認各罪具有牽
　　　連犯之關係，依修正前即行為時之規定，應從一重之處斷
　　　；依修正後之刑法既已刪除牽連犯之規定，則所犯上述各
  　　罪應依數罪併罰之規定分論併罰。比較新舊法之規定，修
    　正後之規定並非較有利於被告，依刑法第二條第一項之規
      定，應適用行為時之法律，即適用修正前刑法第五十五條
      牽連犯之規定。
（四）被告曾因施用毒品案件，經台灣台中地方法院檢察署檢察
      官以９１年度毒偵字第２４３８號提起公訴，經臺灣臺中
      地方法院於９１年１０月１６日以９１年度訴字第２０７
      ８號判處應執行有期徒刑１年２月確定，嗣與另犯竊盜罪
      所判處有期徒刑１０月定應執行有期徒刑１年１１月，甫
      於９４年８月２５日執行完畢等情，有臺灣高等法院被告
      全國前案紀錄表各一紙附卷可稽，茲於五年以內再故意犯
      本件有期徒刑以上之罪，不論依修正前之刑法第四十七條
      ，或修正後之刑法第四十七條第一項之規定，均構成累犯
      ，修正後之規定對被告而言並無較有利之情形，應依修正
      前之刑法第四十七條，論以累犯，並加重其刑。
四、核被告丙○○所為，係犯刑法第二百十六條、第二百十條行
    使偽造私文書、第三百三十九條第一項詐欺取財、第三百二
    十條第一項竊盜等罪。其中偽造署押之行為係偽造私文書之
    部分行為，而其偽造後行使，偽造之低度行為為行使之高度
    行為所吸收，均不另論罪。又被告先後多次行使偽造私文書
    及詐欺取財犯行，各時間緊接，犯罪構成要件相同，顯各係
    出於概括之犯意為之，各為連續犯，各依修正前刑法第五十
    六條之規定論以一罪，並加重其刑。被告所犯上開普通竊盜
    罪、連續行使偽造私文書、連續詐欺取財間，有方法目的之
    牽連關係，應依修正前牽連犯之規定，從一重之連續行使偽
    造私文書罪處斷。又被告前因竊盜及違反毒品危害防制條例
    案件，經法院判處應執行有期徒刑１年１１月確定，於９４
    年８月２５日執行完畢之事實，有刑案資料查註紀錄表在卷
    可稽，其於５年內再故意犯本件有期徒刑以上之罪，為累犯
    ，應依法遞加重其刑。又中華民國九十六年罪犯減刑條例已
    於九十六年七月十六日生效施行，被告上開犯罪之時間，在
    中華民國九十六年四月二十四日以前，所犯合於減刑規定（
    宣告刑未逾有期徒刑一年六月），應依該條例減刑。原審對
    於被告論罪科刑，固非無見，但未及依中華民國九十六年罪
    犯減刑條例予以減刑，尚有未洽。公訴人依告訴人南山人壽
    臺中分公司以原審量刑過輕為由之請求上訴，雖無理由，但
    原審判決既有上開未及適用法律之處，本院自應將原判決撤
    銷改判。爰審酌被告犯罪之動機、目的、手段、所詐取之金
    額合計有三十一萬元，尚未與南山人壽臺中分公司達成和解
    ，及其犯後坦承犯行，態度良好等一切情狀，量處如主文第
    二項所示之刑，及依中華民國九十六年罪犯減刑條例予以減
    刑。又被告所偽造之上開「丙○○」署押共計１５枚，應依
    刑法第二百十九條宣告沒收。
據上論結，應依刑事訴訟法第三百六十九條第一項前段、第三百
六十四條、第二百九十九條第一項前段，刑法第二條第一項前段
、修正前第五十六條、刑法第二百十六條、第二百十條、第三百
三十九條第一項、第三百二十條第一項、修正前第三十三條第五
款、修正前第五十五條、修正前第四十七條、第二百十九條，中
華民國九十六年罪犯減刑條例第二條第一項第三款、第七條，判
決如主文。
本案經檢察官乙○○到庭執行職務。
中　　華　　民　　國　　96　　年　　8 　　月　　28　　日
            刑事第九庭  審判長法　官　陳  筱  珮
                              法　官　趙  春  碧
                              法　官　余  仕  明
上列正本證明與原本無異。
如不服本判決應於收受送達後十日內向本院提出上訴書狀，其未
敘述上訴之理由者並得於提起上訴後十日內向本院補提理由書（
均須按他造當事人之人數附繕本）。
                              書記官  林  玉  惠
中　　華　　民　　國　　96　　年　　8　　 月　　29　  日
附表：
┌──┬───────────┬────────┬─────┐
│編號│ 保單號碼             │貸款時間        │貸款金額  │
│    │                      │                │（元）　  │
├──┼───────────┼────────┼─────┤
│ １ │Ｚ000000000號│９５年３月２８日│５００００│
│    │                      │                │       　 │
│    │                      │                │          │
├──┼───────────┼────────┼─────┤
│ ２ │Ｚ000000000號│９５年３月３０日│８００００│
│    │                      │                │          │
├──┼───────────┼────────┼─────┤
│ ３ │Ｚ000000000號│９５年４月　３日│３４０００│
│    │                      │                │          │
├──┼───────────┼────────┼─────┤
│ ４ │Ｚ000000000號│９５年４月１０日│７００００│
│    │                      │                │          │
├──┼───────────┼────────┼─────┤
│ ５ │Ｚ000000000號│９５年４月１２日│７６０００│
│    │                      │                │          │
└──┴───────────┴────────┴─────┘
